最高法院民事判決　　　　　　九十四年度台上字第一一三九號
　　上　訴　人　甲○○
　　　　　　　　　　　　3樓
　　訴訟代理人　蘇榮達律師
　　　　　　　　蘇俊誠律師
　　被 上訴 人　台灣銀行股份有限公司
　　法定代理人　李勝彥
上列當事人間請求清償借款事件，上訴人對於中華民國九十二年
十二月十日台灣高等法院高雄分院判決（九十二年度重上字第七
七號），提起上訴，本院判決如下：
    主  文
上訴駁回。
第三審訴訟費用由上訴人負擔。
    理  由
本件被上訴人主張：訴外人育瑞企業有限公司（下稱育瑞公司）
於民國八十四年八月四日邀同上訴人及訴外人簡足等人為連帶保
證人，向伊借款新台幣（以下同） 8,000,000元（下稱系爭借款
），約定清償期限至八十五年八月四日止，按月繳息，本金屆期
一次清償，如逾期清償，視為債務全部到期，並應給付約定之違
約金。育瑞公司自八十五年八月五日起未清償利息，尚欠如第一
審判決附表（下稱附表）所示之本金、利息及違約金未清償，爰
本於消費借貸及連帶保證之法律關係，求為命上訴人給付伊8,00
0,000元及如附表所示之利息、違約金之判決。
上訴人則以：系爭借貸契約已因被上訴人與育瑞公司簽立增補借
據，將原任公司負責人兼連帶保證人之上訴人，改由簡足以私人
身分擔任連帶保證人，自已獲被上訴人同意免除連帶保證人責任
；再被上訴人未得伊同意，允許育瑞公司緩期清償，伊就系爭借
款自亦不負連帶保證責任等語，資為抗辯。
原審以：育瑞公司邀同上訴人及簡足等為連帶保證人，向被上訴
人借款 8,000,000元，約定清償期限至八十五年八月四日止，屆
期又訂立增補借據，允許育瑞公司清償期限延至八十六年八月四
日，屆期仍未清償，尚積欠如附表所示之本金、利息與違約金等
情，為兩造不爭之事實。茲被上訴人主張：上訴人應負清償系爭
借款之連帶保證責任云云，上訴人則否認之，兩造情詞各執。經
查：（一）債務之免除，係債權人向債務人表示免除其債務之單
獨行為，固無待於債務人之承諾或另與債務人為免除之協議，惟
必以債權人確有向債務人為免除債務之意思表示為依歸。上訴人
辯稱：被上訴人已免除其系爭借款之連帶保證債務云云，係以依
兩造不爭之八十五年三月十一日卷附育瑞公司與被上訴人簽立之
「增補借據」，載有：「由簡足遞補甲○○保證責任」、「原借
據公司負責人（兼連帶保證人）甲○○改由簡足以私人身分擔任
連帶保證人」字樣，為其證據方法。惟觀育瑞公司於八十五年二
月二十八日所具之申請書（下稱系爭申請書），明載係因保證人
張中生死亡需要變更，負責人甲○○因申請到獎學金，繼續讀書
，負責人變更為簡足等情，且八十五年九月三十日之「增補借據
」既載：「除本增補借據有特別約定者外，原訂借據為本增補借
據之附件」等字樣，則上訴人在原借據上以其個人身分為連帶保
證人部分，自仍有效存在，僅其以育瑞公司負責人名義部分，變
更為新任之負責人簡足而已；且「增補借據」未如另一保證人張
中生有「解除其保證責任」之記載，難謂被上訴人有免除上訴人
連帶保證責任之意思。（二）上訴人雖援用系爭申請書及同年九
月三十日之增補借據，辯稱：被上訴人未經其同意，允許育瑞公
司緩期清償，其自不負連帶保證責任云云。惟查兩造間訂立之連
帶保證契約，其保證之債務期間係自八十四年八月四日起至八十
五年八月四日止，但兩造八十三年八月三日簽立之約定書（下稱
系爭約定書）第十一條第二項約定：「如貴行允許主債務人（即
育瑞公司）延期清償、或分期清償，均毋須再徵求立約人（即上
訴人）之同意，立約人仍負全部債務之保證責任」，第十三條約
定：「本約定書係補充各個授信契據之一般性共同約款」等語，
則上訴人對於被上訴人允許主債務人育瑞公司延期清償一節，事
前已為同意之表示，上訴人即不得事後再援引民法第七百五十五
條規定，主張免負保證責任。末查八十九年五月五日施行之民法
第七百三十九條之一，固規定「本節所定保證人之權利，除法律
另有規定外，不得預先拋棄」。同日修正施行之民法債編施行法
第三十三條，亦規定「修正民法第七百三十九條之一規定事項，
於民法債編修正施行前成立之保證，亦適用之」。惟民法債編修
正施行前就定有期限之債務為保證，保證人預先同意債權人得允
許主債務人延期清償者，倘債權人係在修正民法第七百三十九條
之一施行前允許主債務人延期清償，其允許延期清償既在該修正
規定施行之前，保證人自不得引用該修正規定，謂其不負保證責
任。上訴人簽訂系爭約定書，民法債編修正施行前，就定有期限
之債務為保證，並預先同意債權人得允許主債務人延期清償甚明
。被上訴人係於八十五年三月十一日與育瑞公司簽訂增補契約，
同意育瑞公司延期清償，係在修正民法第七百三十九條之一施行
前，允許主債務人育瑞公司延期清償，依上開說明，上訴人自亦
不得引用該修正民法第七百三十九條之一規定，主張不負保證責
任。又上訴人簽立上述約定書預先同意債權人得允許主債務人延
期清償，僅係表明不需另行徵得其同意之意思而已，尚非拋棄權
利，上訴人指此約定書有違公平云云，亦無足取。因而維持第一
審所為上訴人敗訴之判決，駁回其上訴，經核並無違誤。上訴論
旨，指摘原判決為不當，求予廢棄，非有理由。
據上論結，本件上訴為無理由。依民事訴訟法第四百八十一條、
第四百四十九條第一項、第七十八條，判決如主文。
中　　華　　民　　國　九十四　年　　六　　月  二十三  日
                      最高法院民事第七庭
                          審判長法官  許　朝　雄
                                法官  謝　正　勝
                                法官  劉　福　來
                                法官  鄭　玉　山
                                法官  吳　麗　女
      本件正本證明與原本無異
                                      書  記  官
中　　華　　民　　國　九十四　年　　七　　月　 三十　日
                                                    ｍ
